【裁判字號】    97,聲,114
【裁判日期】    970530
【裁判案由】    返還擔保金
【裁判全文】
臺灣苗栗地方法院民事裁定               97年度聲字第114號
聲  請  人  大眾營造有限公司
法定代理人  乙○○
相  對  人  甲○○
上列當人事間聲請返還擔保金事件，本院裁定如下：
      主    文
聲請駁回。
聲請程序費用由聲請人負擔。
      理    由
一、本件聲請意旨略以：聲請人與相對人間請求交還支票假處分
    事件，聲請人前遵本院92年度裁全字第1293、1294號民事裁
    定，為擔保假處分執行，曾分別提供新臺幣650,000 元、2,
    440,000 元為擔保金，並經本院分別以92年度存字第808 、
    821 號提存事件提存後，分別聲請本院92年度執全字第685
    、697 號假處分強制執行在案。茲因該事件經臺灣臺北地方
    法院93年度訴字第2345號民事判決聲請人全部勝訴，相對人
    提起上訴後，經最高法院96年度台上字第2105號裁定駁回相
    對人之上訴而確定在案，聲請人業已獲得全部勝訴判決確定
    ，為此依民事訴訟法第104 條第1 項之規定，聲請返還前開
    擔保金等語。
二、按應供擔保之原因消滅，法院應依供擔保人之聲請，以裁定
    命返還其提存物，民事訴訟法第104 條第1 項第3 款定有明
    文。另依同法第106 條所定，前開第104 條關於返還提存物
    之規定，於其他依法令供訴訟上之擔保者，準用之。又按擔
    保提存之提存人於提存後，假扣押、假處分所保全之請求，
    其本案訴訟已獲全部勝訴判決或依督促程序之支付命令確定
    者，得聲請該管法院提存所返還提存物，提存法第16條第1
    項第3 款亦有明文。復按提存法施行細則第16條規定，依提
    存法第16條第1 項第3 款、第4 款聲請法院提存所返還提存
    物者，無庸法院裁定。是倘假扣押之債權與本案確定判決之
    請求係屬同一，且於該判決確定時，所獲得本案勝訴判決之
    金額，大於或等於債權人於假扣押時所保全之請求金額，即
    應認其就假扣押所保全之請求部分，已獲得全部勝訴判決確
    定，嗣聲請法院裁定返還擔保金，雖亦符合民事訴訟法第10
    4 條第1 項第1 款之規定，惟提存法及提存法施行細則就提
    存事項而言，為民事訴訟法之特別法，應優先適用，故擔保
    提存之提存人應依前揭法條規定，逕行向該管法院提存所聲
    請返還擔保金，無庸再聲請法院另為裁定（司法院（73）廳
    民一字第0672號函參照）。而關於假扣押之規定，於假處分
    準用之，民事訴訟法第533 條前段亦有明文，是上開假扣押
    提存物返還之規定，於因釋明假處分之原因而供之擔保，亦
    有其適用。
三、經查：聲請人所陳上情，業據本院依職權調閱前開事件相關
    卷宗核明屬實，揆諸前開法條規定及說明意旨，聲請人既主
    張其就上開假處分所保全之請求已獲得本案全部勝訴確定判
    決，則聲請人之請求確屬存在，相對人自應忍受聲請人以假
    處分對其權利所加之限制，其就聲請人所提存之提存物自無
    受損害賠償擔保之權利，故聲請人即得逕行向原提存法院提
    存所聲請返還上述擔保金，無庸再聲請本院另為准許返還擔
    保金之裁定，是聲請人此部分之聲請核無必要，應予駁回。
四、依民事訴訟法第95條、第78條，裁定如主文。
中    華    民    國    97    年    5     月    30    日
                  民事庭法  官  邱光吾
以上正本係照原本作成
如不服本裁定應於送達後10日內向本院提出抗告狀，並繳納抗告
費新臺幣1,000元。
                        書記官  葉燕蓉
中    華    民    國    97    年    5     月    30    日


司法院資訊處製作；財團法人民間司法改革基金會備份。
